【裁判字號】    98,交聲,1438
【裁判日期】    980527
【裁判案由】    聲明異議
【裁判全文】
臺灣臺中地方法院交通事件裁定        98年度交聲字第1438號
原處分機關  交通部公路總局臺中區監理所
異  議  人
即受處分人  容舜企業商行
                    公司統一編號：00000000號
代  表  人  單希玲
上列受處分人因違反道路交通管理處罰條例案件，對於交通部公
路總局臺中區監理所於民國98年3月25日所為之裁決（中監違字
第裁00－000000000號裁決書）聲明異議，本院裁定如下：
    主  文
異議駁回。
    理  由
一、原處分機關略以：異議人即受處分人（下稱受處分人）容舜
    企業商行所有之車牌號碼8H－296號自用大貨車，於民國98
    年2月7日11時20分許，因駕駛人莊育昭在彰化縣和美鎮○○
    路與線東路處，有「駕駛執照經註銷仍駕駛大貨車」之違規
    ，為彰化縣警察局交通警察隊員警以彰警交字第000000000
    號舉發違反道路交通管理事件通知單製單舉發。原處分機關
    於98年3月25日，依違反道路交通管理處罰條例第21條之1第
    1項第5款之規定，裁處汽車所有人即受處分人罰鍰新台幣6
    萬元，並記汽車違規紀錄1次等語。
二、受處分人聲明異議意旨略以：伊所有之車牌號碼8H－296號
    自用大貨車於98年2月7日由員工莊育昭駕駛，行經彰化縣和
    美鎮○○路與線東路處時，因駕照經註銷仍駕駛大貨車為員
    警當場舉發，然莊育昭於96年4月2日應徵時，伊即要求須領
    有大貨車駕照，莊育昭提供大貨車駕駛執照供伊存查，該駕
    照有效期限為98年5月29日，雖於95年8月5日經註銷，但伊
    於96年6月間及日後查詢，均未見主管機關網站有公告，且
    伊平日亦透過網路查詢員工是否有交通違規紀錄，伊已盡道
    路交通管理處罰條例第21條之1第4項之注意義務，爰聲明異
    議等語。
三、按「汽車駕駛人駕駛聯結車、大客車、大貨車，有下列情形
    之一者，汽車所有人及駕駛人各處新臺幣4萬元以上8萬元以
    下罰鍰，並當場禁止其駕駛：五、駕駛執照業經吊銷、註銷
    仍駕車」、「違反第1項情形，並記該汽車違規紀錄1次」。
    「汽車所有人如已善盡查證駕駛人駕駛執照資格之注意，或
    縱加以相當之注意而仍不免發生違規者，汽車所有人不受本
    條之處罰」，道路交通管理處罰條例第21條之1第1、3、4項
    分別定有明文。
四、經查：
(一)、本件受處分人所有之車牌號碼8H－296號自用大貨車由員工
    莊育昭駕駛，於上開時、地，因有駕駛執照經註銷仍駕駛大
    貨車之違規，為彰化縣警察局交通警察隊員警以其有違反道
    路交通管理處罰條例第21條之1第1項第5款規定之行為舉發
    違規等情，此有000000000號舉發通知單一紙及中監違字第
    裁00－000000000號裁決書一份等在卷可稽，且為受處分人
    所不爭執，堪信屬實。
(二)、受處分人雖以伊已善盡道路交通管理處罰條例第21條之1第4
    項之注意義務等語置辯。惟按道路交通管理處罰條例第21條
    之1之規定，不僅處罰駕駛人，並對汽車所有人一併處罰，
    其立法目的無非係要求大型車輛之汽車所有人於其將車交由
    他人駕駛時，能夠對於駕駛人之駕駛資格善盡注意之義務，
    是僅需駕駛人確實有駕駛資格未盡符合之情形，汽車所有人
    依該規定即應同受處罰。而依該條第4項之規定，汽車所有
    人僅在「已善盡查證駕駛人駕駛執照資格之注意，或縱加以
    相當之注意而仍不免發生違規」之情形下，始得免受處罰。
    又汽車所有人是否善盡查證之義務，應依汽車所有人之智識
    、經驗、客觀上有無其他查證途徑或是否難以查證等情形綜
    合判斷之。經查，受處分人雖以駕駛人莊育昭於96年4月2日
    應徵時，伊即要求須領有大貨車駕照，莊育昭提供大貨車駕
    駛執照供伊存查，該駕照有效期限為98年5月29日，雖於95
    年8月5日經註銷，但伊於96年6月間及日後查詢，均未見主
    管機關網站有公告，且伊平日亦透過網路查詢員工是否有交
    通違規紀錄，伊已盡道路交通管理處罰條例第21條之1第4項
    之注意義務云云。然受處分人並未提出上開查詢資料以實其
    說，已難憑採；且縱使為真，依受處分人所述，其亦知其平
    日所透過網路查詢者，僅能得知駕駛人是否有交通違規紀錄
    ，並不及於駕駛資格情形。又中華電信股份有限公司公路監
    理加值系統並已開放汽車運輸業自行上網查詢駕駛人資料，
    且24小時均可查詢，受處分人亦得循上開便民措施據以查詢
    員工駕駛執照之狀態，且受處分人為公司負責人，對於公司
    招募駕駛大貨車之員工，對其駕駛資格有積極查證之義務，
    既然無從自行於網路查詢得知，自應循上開途逕或直接向監
    理機關查詢，以供錄用與否之抉擇，以避免及防止司機有蓄
    意欺瞞或過失不知其駕駛資格已發生變動之情形，尚無從以
    主管機關未於網站上公告，及其平日有查詢員工是否有交通
    違規紀錄，而遽認其已善盡注意義務，或縱加以相當之注意
    而不免發生本件違規之情事。又受處分人雖提出莊育昭之駕
    照正反面影本，以資證明其已盡查證之注意義務云云，惟駕
    駛執照之作用僅係表彰駕駛人有駕駛該類交通工具能力之證
    明，非謂擁有駕駛執照後即可保證該駕駛人自此均遵守交通
    規則而絕無違規或遭吊扣、吊（註）銷駕駛執照之可能，且
    莊育昭於92年2月19日領照，95年8月5日遭註銷駕駛執照，
    受處分人事後於96年4月2日應徵莊育昭時，已在莊育昭遭註
    銷駕駛執照之後，且距莊育昭考取駕照已逾4年，其駕駛資
    格是否發生變動容有疑義，自不得僅以所聘僱駕駛人單方面
    之說詞，或出示之駕駛執照，即信任其員工之駕駛資格無虞
    ，且依上揭法條規範意旨，受處分人於應徵莊育昭之際，自
    應依上述查詢管道查詢莊育昭駕駛執照之狀態，其竟捨此而
    不為，自難謂「已善盡查證駕駛人駕駛執照資格之注意，或
    縱加以相當之注意而仍不免發生違規」，而得據以免罰。是
    本件受處分人疏未善盡查證駕駛人駕駛執照資格之注意，任
    令已遭註銷駕駛執照之駕駛人莊育昭續行駕駛公司之大貨車
    ，置道路上之行人及車輛之安全於不顧，自應認受處分人對
    於所僱用駕駛人之駕駛資格並未加以相當注意，原處分機關
    之裁決於法無違，受處分人所辯，尚難據為撤銷原處分之理
    由，從而，本件聲明異議為無理由，應予駁回（臺灣高等法
    院臺中分院93年度交抗字第259號、94年度交抗字第136號、
    95年度交抗字第247號、臺灣高等法院98年度交抗字第9號裁
    定意旨參照）。
五、據上論斷，應依道路交通管理處罰條例第87條第2項，道路
    交通案件處理辦法第19條規定，裁定如主文。
中    華    民    國    98    年    5     月    27    日
                          交通法庭    法  官  洪堯讚
上正本證明與原本無異。
如不服本裁定，應於送達後5日內，向本院提出抗告狀。
                                      書記官  沈慧玲
中    華    民    國    98    年    5     月    27    日


司法院資訊處製作；財團法人民間司法改革基金會備份。
